【裁判字號】    97,裁,3927
【裁判日期】    970814
【裁判案由】    商標異議
【裁判全文】
最  高  行  政  法  院  裁  定
                                      97年度裁字第3927號
上  訴  人  眾文圖書股份有限公司
代  表  人  甲○○
被 上訴 人  經濟部智慧財產局
代  表  人  乙○○
參  加  人  遠流出版事業股份有限公司
代  表  人  丙○○
上列當事人間商標異議事件，上訴人對於中華民國97年3月27日
臺北高等行政法院96年度訴字第2358號判決，提起上訴，本院裁
定如下：
    主  文
上訴駁回。
上訴審訴訟費用由上訴人負擔。
    理  由
一、按對於高等行政法院判決之上訴，非以其違背法令為理由，
    不得為之，行政訴訟法第242條定有明文。依同法第243條第
    1項規定，判決不適用法規或適用不當者，為違背法令；而
    判決有同條第2項所列各款情形之一者，為當然違背法令。
    是當事人對於高等行政法院判決上訴，如依行政訴訟法第24
    3條第1項規定，以高等行政法院判決有不適用法規或適用不
    當為理由時，其上訴狀或理由書應有具體之指摘，並揭示該
    法規之條項或其內容；若係成文法以外之法則，應揭示該法
    則之旨趣；倘為司法院解釋或本院之判例，則應揭示該判解
    之字號或其內容。如以行政訴訟法第243條第2項所列各款情
    形為理由時，其上訴狀或理由書，應揭示合於該條項各款之
    事實。上訴狀或理由書如未依此項方法表明，或其所表明者
    與上開法條規定不合時，即難認為已對高等行政法院判決之
    違背法令有具體之指摘，其上訴自難認為合法。
二、本件上訴人對於高等行政法院判決上訴，主張：「原判決以
    其系爭商標（「博文博識網」）與據以異議之參加人商標（
    「遠流博識網」）近似，有致消費者混淆誤認之虞，而維持
    被上訴人撤銷（系爭商標）註冊之處分。但原判決之事實認
    定有誤，其心證形成違反論理法則及經驗法則，且未顧及市
    場公平競爭，又與社會對網路之共識不符，形成參加人之獨
    占地位，並違反禁反言原則，忽略『博識網』文字為普遍通
    用之文字，不具識別性，而且前開二商標之文字、讀音及外
    觀均不近似，實無混淆誤認可能」等情，據為指摘原判決違
    背法令之論述依據。惟核其上訴理由，基於下述原因及論點
    ，純屬其個人之空泛主觀意見，缺乏實證法或司法實務所共
    同接受之基本法理之支持，並就原審已為之法律論斷，泛言
    未論斷。未達具體表明上訴理由（即對原判決存在「不適用
    法規」、「適用法規不當」，或「行政訴訟法第243條第2項
    所列各款情形」情事，為具體詳實之指摘）之合法上訴門檻
    。依首開規定及說明，應認其上訴為不合法。
  (一)首先必須指明，商標近似與否之判斷，乃是商標使用強度所
    形成之識別作用判斷。使用越強、識別性越大之商標，其排
    它性越強，越容易擴及週邊商品領域，並擴及其文字圖樣之
    近似領域，此點原判決已有敘明。另外商標使用強度之判斷
    ，必須通觀全局，將全部證據資料為統合性之詮釋，無法割
    裂為之。
  (二)是以上訴意旨提及之各項論點，均屬片面、割裂之論述，無
    從據為指摘本件商標案判決違背法令之有效論述，故未達上
    訴合法門檻。
三、據上論結，本件上訴為不合法。依行政訴訟法第249條第1項
    前段、第104條、民事訴訟法第95條、第78條，裁定如主文
    。
中    華    民    國    97    年    8     月    14    日
                    最高行政法院第一庭
                        審判長法官  鄭  淑  貞
                              法官  林  茂  權
                              法官  吳  慧  娟
                              法官  鄭  小  康
                              法官  帥  嘉  寶
以  上  正  本  證  明  與  原  本  無  異
中    華    民    國    97    年    8     月    18    日
                              書記官  莊  俊  亨


司法院資訊處製作；財團法人民間司法改革基金會備份。
